臺灣高等法院民事判決　　　　　　　　100年度上易字第800號
　　上　訴　人　　曾建斌
　　訴訟代理人　　余忠益律師
　　被　上訴人　　吳麗真
　　訴訟代理人　　陳淑真律師
上列當事人間損害賠償事件，上訴人對於中華民國100年6月10日
臺灣士林地方法院99年度訴字第495號判決提起上訴，經本院於
100年11月1日言詞辯論終結，判決如下：
    主  文
上訴駁回。
第二審訴訟費用由上訴人負擔。
    事實及理由
一、本件上訴人上訴聲明原為：(一)原判決廢棄。(二)被上訴人應給
    付上訴人新臺幣（下同）116萬0,201元及自起訴狀繕本送達
    之翌日起至清償日止，按年息百分之5計算之利息（見本院
    卷第8頁之民事上訴狀）。嗣減縮其上訴聲明為：(一)原判決
    關於駁回上訴人後開請求部分廢棄。(二)上開廢棄部分，被上
    訴人應給付上訴人新臺幣（下同）104萬6,362元及自起訴狀
    繕本送達翌日起至清償日止，按年息百分之5計算之利息（
    見本院卷第43頁反面之準備程序筆錄）。依民事訴訟法第
    446條第1項但書及第255條第1項第3款規定，應予准許。合
    先敘明。
二、兩造之聲明及陳述要旨如下：
（一）上訴人主張：伊於民國98年10月1日向被上訴人購買坐落
      臺北市○○區○○段4小段589地號、589-1地號及其上門
      牌號碼為臺北市○○區○○路13之4號2樓之2房屋（下稱
      系爭房屋），約定買賣價金為850萬元，並已於98年11月3
      日完成點交。伊於點交後著手進行系爭房屋之整修及裝潢
      ，擬隔為7間套房作為出租之用，惟伊於裝修接近完工申
      請室內裝修合格證明時，卻無法取得主管機關核准，經調
      閱系爭房屋原始竣工圖，始發現系爭房屋之室內有部分經
      該竣工圖標示為通廊，即其室內面積約27.30平方公尺屬
      通廊面積，與被上訴人提供伊查看之系爭房屋測量成果圖
      不同。且因通廊無法做為一般室內空間使用，故伊之隔間
      使用方法須另向主管機關申請變更使用執照始能獲准，系
      爭房屋之交易價值因此有所減損，是系爭房屋之室內面積
      具有明顯瑕疵，被上訴人應依民法第354條規定負物之瑕
      疵擔保責任，伊自得依民法第359條規定，請求被上訴人
      減少買賣價金等語，爰求為命被上訴人應給付116萬0,201
      元及自起訴狀繕本送達之翌日（即99年4月10日─見原審
      卷第31頁之送達證書）起至清償日止，按年息百分之5計
      付利息之判決。並陳明願供擔保，請准宣告假執行。
（二）被上訴人則以：伊並不知系爭房屋之室內另有通廊，伊於
      82年間購買系爭房屋時，前手並未向伊告知，且伊於買受
      系爭房屋時，建物標示即為主建物之面積，取得之所有權
      面積亦與之相符，並無所謂通廊面積存在。又伊自82年間
      買受系爭房屋迄出賣予上訴人止，從未變動室內結構，故
      未曾向主管機關申請裝修許可，自無從發現室內另有通廊
      之存在，並於訂約時告知上訴人以便將之列為買賣契約要
      素。況伊從未就系爭房屋得改建為隔間套房出租而為保證
      或承諾，且上訴人於買受時亦未預先向伊說明其擬改變隔
      間做為出租套房之用，是兩造並無關於系爭房屋得改變隔
      間做為出租套房之預定效用之約定。再者，上開通廊係位
      於房屋內部，屬房屋所有人之私有空間，並經登記為系爭
      房屋之主建物面積，伊交付上訴人之房屋面積均與建物登
      記謄本登記之面積相符，且上訴人於買受前已查看房屋現
      況，知悉房屋使用之情狀，伊所交付上訴人之房屋，即係
      現況交屋，自難認有何瑕疵給付。況且，系爭房屋業經上
      訴人隔為7間套房出租獲利中，上訴人既已領得施工許可
      ，足見系爭房屋並未有何物之瑕疵存在。此外，系爭房屋
      原買賣價格為1千2百萬元，因上訴人多次殺價，伊乃勉為
      其難以遠低於市場行情之850萬元出售，上訴人再主張減
      少價金，顯失公平等語，資為抗辯。
（三）原審判決上訴人敗訴，上訴人提起上訴，並減縮上訴聲明
      為：(一)原判決關於駁回上訴人後開請求部分廢棄。(二)上開
      廢棄部分，被上訴人應給付上訴人104萬6,362元及自起訴
      狀繕本送達之翌日起至清償日止，按年息百分之5計算之
      利息。被上訴人則答辯聲明：上訴駁回。
三、經查上訴人主張兩造經永慶房屋公司仲介，於98年10月1日
    訂立不動產買賣契約書，由上訴人向被上訴人買受系爭房屋
    ，買賣價金為850萬元，上訴人已給付全部買賣價金，被上
    訴人亦業於98年11月3日交屋等情，為被上訴人所不爭執，
    並有上訴人提出之不動產買賣契約書為證（見原審卷第11頁
    至第15頁），堪認此部分事實為真實。又上訴人主張系爭房
    屋之竣工圖上關於陽台至室內房間之間隔存有通廊之事實，
    亦經其提出竣工圖為證（見原審卷第58頁），且為被上訴人
    所不爭執，亦堪信此部分事實為真實。至上訴人主張系爭房
    屋之室內面積包含通廊面積，造成其室內可使用面積減少，
    故被上訴人應負民法第354條規定之物之瑕疵擔保責任，而
    依民法第359條規定，請求減少買賣價金104萬6,362元（見
    本院卷第24頁之民事上訴理由狀），則為被上訴人所否認，
    並以前揭情詞置辯。按買受人依民法第359條規定請求減少
    買賣價金，必其所買受之物有瑕疵，且此項瑕疵依規定應由
    出賣人負擔保之責者。又出賣人雖對於買受人，應擔保其物
    於依民法第373條規定危險移轉於買受人時無滅失或減少其
    價值之瑕疵，亦無滅失或減少其通常效用或契約預定效用之
    瑕疵。惟此項減少之程度，無關重要者，仍不得視為瑕疵（
    民法第354條第1項規定參照）。此外，如出賣人就其物有另
    為品質保證者，始應擔保其物於危險移轉時，具有其所保證
    之品質，否則僅依民法第354條第1項規定負物之瑕疵擔保責
    任（民法第354條第2項規定參照）。準此，本件上訴人依民
    法第359條規定請求減少價金，是否有據，端視被上訴人所
    交付予上訴人之系爭房屋是否有減少其價值之瑕疵，或減少
    其通常效用或契約預定效用之瑕疵？即通廊之存在是否減少
    系爭房屋之價值？或減少其通常效用或契約預定效用？被上
    訴人是否有保證室內無通廊之存在？或保證可供上訴人隔間
    隔成7間套房出租使用？爰分別說明如下：
（一）被上訴人抗辯其就系爭房屋原供作住家使用，有將陽台外
      推，並增建天井部分，且於出售系爭房屋時，係採現況交
      屋，以及上訴人於訂約前有親至系爭房屋查看等情，為上
      訴人所不爭執，復有上訴人提出之不動產買賣契約書所附
      增補契約及建物現況確認表暨不動產說明書可證（見原審
      卷第13頁至第15頁）。故堪認被上訴人於訂約時，其出售
      房屋之意思表示內涵乃出售可供一般人住家使用之房屋予
      上訴人，而上訴人買受房屋之意思表示內涵亦為購買供一
      般人住家使用之房屋。次查上訴人有親至系爭房屋查看，
      且其於購買系爭房屋時亦住居於同棟公寓第4層，此由上
      訴人在上開98年10月1日書立之不動產買賣契約書上填載
      其戶籍地址為臺北市○○區○○路13之4號4樓之3及其設
      籍資料可證（見原審卷第13頁反面及本院卷第58頁之戶籍
      資料）。堪認上訴人對於系爭房屋之通常使用情況，已知
      之甚稔。故被上訴人以系爭不動產買賣契約約定之房屋現
      況交付系爭房屋予上訴人，依一般交易通常觀念，即難認
      被上訴人所交付之房屋有何減少通常效用之瑕疵，而應就
      此負物之瑕疵擔保責任。
（二）再依上訴人所提出之不動產買賣契約書所載，兩造並未就
      通廊部分有特別約定，亦即被上訴人並未特別保證系爭房
      屋室內無通廊之存在。此外，上開契約書內亦無關於系爭
      房屋堪以隔成7間套房供出租使用之預定效用約定或特別
      保證條款（見原審卷第11頁至第17頁所附系爭不動產買賣
      契約書全部資料）。故本件亦難令被上訴人負民法第354
      條第2項規定之物之瑕疵擔保責任；或令被上訴人負系爭
      房屋必具備可供隔間隔成7間作為套房出租使用之預定效
      用擔保責任。
（三）末查上訴人主張依系爭房屋竣工圖所示，系爭房屋室內面
      積係包括通廊面積，致其得使用之室內面積減少，故有減
      少價值之瑕疵云云。惟按竣工圖是指一個新建築物依據核
      准之建築設計圖施工完成後，要申領使用執照時所檢送之
      平面圖及立體圖（建築法第71條規定參照）。而主管建築
      機關於查驗完工之建築物主要構造、室內隔間及建築物主
      要設備等與設計圖樣相符，以及消防設備檢查合格後，即
      發給使用執照（建築法第72條規定參照）。至於地政機關
      關於建物所有權第一次登記，即依使用執照及地政機關所
      為之建物測量成果圖而完成登記（土地登記規則第78條及
      第79條規定參照）。經查上訴人所提出系爭房屋於66年間
      興建完成時之竣工圖雖有標示通廊之位置，惟此項通廊乃
      系爭房屋室內之隔間，並不影響室內面積之計算，亦未經
      劃歸公共設施之面積（見原審卷第138頁之使用執照），
      而地政事務所就系爭房屋主建物面積之測量及登記面積亦
      均與竣工圖上系爭房屋除陽台以外之室內面積相符（即含
      通廊─見原審卷第71頁至第73頁之臺北市士林地政事務所
      函及所附建物平面圖成果表、竣工圖暨第59頁之建物登記
      謄本），故屬上訴人得自由處分之室內面積範圍。此外，
      依上開地政事務所99年11月11日北市地二字第0993219120
      0號函所示，上開建物平面圖成果表所繪製之標準乃以系
      爭房屋與鄰屋共有牆壁為界，並由各該所有人共同指界，
      以憑測繪（見原審卷第112頁），故可見系爭通廊所坐落
      既屬於室內之一部，與室內房間明顯合為一體，並非公眾
      得自由進出使用之走廊，與系爭房屋所坐落之大樓其他部
      分及外界有明確隔離，在構造上及使用上具有獨立性，堪
      認上訴人就通廊之使用縱非專有，亦已屬約定專用部分（
      此部分原判決第5頁(三)說明綦詳，本院亦依民事訴訟法第
      454條第2項規定，予以引用），故尚難認有何減少價值之
      瑕疵。至於上訴人主張其將系爭房屋隔間隔成7間套房供
      出租使用，因系爭房屋有通廊存在致其中3間套房恐將遭
      拆除，受有損害，故系爭房屋室內面積因通廊之存在而減
      少使用面積，從而減少物之價值，未來其出售系爭房屋時
      ，將受有交易價值貶損之損害，故應由被上訴人負物之瑕
      疵擔保責任云云。惟查此乃上訴人自行變更系爭房屋原來
      單純作為住家使用之用途，改為出租套房之營利用途所致
      ，與通廊之存在並無必然因果關係，故上訴人此部分關於
      減少價值之瑕疵主張，難認可取。況查上訴人自承已取得
      施工許可，並已申報竣工，且系爭房屋之隔間並未遭拆除
      ，業已出租6間套房（見本院卷第43頁反面準備程序筆錄
      及原審卷第146頁之施工許可證），益見上訴人就系爭房
      屋之使用並未受有何損害。至台新不動產估價師事務所之
      鑑定報告（見原審卷外放之鑑定報告書）係因原審囑託其
      以通廊如經列為公共設施面積，不得計入室內面積為前提
      時，所為系爭房屋因此減少之價值（見上開報告書第6頁
      及第22頁），惟如前所述，系爭通廊在地政機關就系爭房
      屋所為建物平面圖成果表上並非標示為公共設施面積（見
      原審卷第72頁），建築改良物登記謄本上亦未經列為獨立
      公共設施面積（見原審卷第59頁），而屬主建物面積，乃
      房屋所有權人得自由處分者。故尚難據此項鑑定結果即為
      系爭通廊屬公共設施，上訴人不得使用，而應供全體區分
      所有權人共同使用，並列為公有面積之認定。再上訴人雖
      提出其委請周泳成建築師事務所就系爭房屋變更使用暨室
      內裝修可行性之鑑定書為證（見原審卷第127頁至第145
      頁），主張通廊欲申請變更使用暨室內裝修充為室內空間
      使用並不可行。惟查周泳成建築師事務所上開鑑定尚不得
      據為有利於上訴人認定之證據資料，業經原審說明綦詳（
      見原判決第6頁(六)），本院就此部分攻防之意見與原審相
      同，亦依民事訴訟法第454條第2項規定予以引用，不再贅
      述。此外，上開鑑定目的係針對變更系爭房屋使用用途為
      隔成7間套房供出租使用，即將通廊封閉而與陽台及天井
      增建部分合併作為套房隔間使用，所為使用變更申請可行
      性之鑑定，而非針對被上訴人出售系爭房屋予上訴人之通
      常使用情狀乃未封閉通廊且僅供一般住家使用下所為使用
      變更申請可行性之鑑定，自不得據為認定系爭房屋有減少
      價值之瑕疵。
四、綜上所述，上訴人並不能證明系爭房屋有減少價值之瑕疵，
    則其主張被上訴人應負民法第354條所規定之物之瑕疵擔保
    責任，並非可取，是其依民法第359條規定，請求被上訴人
    給付104萬6,362元及自起訴狀繕本送達之翌日起至清償日止
    ，按年息百分之5計算之利息，自屬無據，不應准許。從而
    ，原審所為上訴人上開部分敗訴之判決，並無不合。上訴論
    旨指摘原判決此部分不當，求予廢棄改判，為無理由。
五、兩造其餘攻擊或防禦方法，及未經援用之證據，經本院斟酌
    後，認為均不足以影響本判決之結果，爰不再逐一詳予論駁
    ，併此敘明。
六、據上論結，本件上訴為無理由，依民事訴訟法第449條第1項
    、第78條，判決如主文。
中    華    民    國    100  年    11    月     15    日
                    民事第十六庭
                        審判長法  官  王聖惠
                              法  官  呂淑玲
                              法  官  謝碧莉
正本係照原本作成。
不得上訴。
中    華    民    國   100    年    11    月    16    日
                              書記官  李翠齡